臺灣高等法院民事裁定
111年度抗字第864號
抗  告  人  楊東倫  
            邢高陞  
共同代理人  鄭崇文律師
相  對  人  黃昆樹  
            王慶煌  
            張國訓  
            王弘儒  
            陳素娥  
            李燕樺  
            孫玲芳  
            陳麗君  
            李安憲  
上列當事人間定暫時狀態之處分事件，抗告人對於中華民國111
年5月17日臺灣臺北地方法院111年度全字第145號裁定，提起抗
告，本院裁定如下：
    主  文
抗告駁回。
抗告費用由抗告人負擔。
    理  由
一、按定暫時狀態處分事件之抗告法院為裁定前，應使債權人及
    債務人有陳述意見之機會，此觀民事訴訟法第538條之4、第
    533條、第528條第2項規定自明。此乃為保障債權人及債務
    人之程序權，並使法院能正確判斷原裁定之當否。上開規定
    所謂應使債權人或債務人有陳述意見之機會，包括債權人或
    債務人以書狀陳述其意見在內，不以抗告法院行準備或言詞
    辯論程序為限（最高法院102年度台抗字第777號、102年度
    台抗字第700號裁定意旨參照）。查，本件抗告人聲請原法
    院裁定命相對人於原法院111年度北司補字第867號（已改分
    為111年度訴字第1859號）確認區分所有權人會議決議不存
    在訴訟（下稱本案訴訟）確定前，不得行使大都市花園公寓
    大廈管理委員之職權，經原法院裁定駁回後，抗告人提起抗
    告，原審於民國111年6月6日已將抗告狀繕本送達相對人，
    有送達證書附卷可憑（見本院卷第27至43頁），相對人於11
    1年6月20日提出民事假處分陳述意見狀（見本院卷第45至11
    7頁），本院為能正確判斷原裁定之當否，於同年7月14日以
    院彥民愛111抗864號函，請抗告人於文到5日內具狀表示意
    見，抗告人業於同年月22日提出民事抗告補充理由狀（見本
    院卷第127至129頁），是本院於裁定前已予兩造陳述意見之
    機會，自得逕依兩造所述及卷證資料為審斷，合先敘明。
二、次按於爭執之法律關係，為防止發生重大之損害或避免急迫
    之危險或有其他相類之情形而有必要時，得聲請為定暫時狀
    態之處分；前項裁定，以其本案訴訟能確定該爭執之法律關
    係者為限，民事訴訟法第538條第1項、第2項定有明文。上
    開規定所謂必要之情事，乃定暫時狀態處分之原因，依同法
    第538條之4準用第533條本文準用第526條規定，應由聲請人
    釋明之。是關於定暫時狀態處分之原因，應由債權人提出可
    使法院信其主張為真實之證據，以釋明之，尚難逕以擔保取
    代釋明之欠缺。必待釋明有所不足，而債權人陳明願供擔保
    或法院認為適當者，法院始得定相當之擔保，命供擔保後為
    定暫時狀態處分，若債權人未釋明定暫時狀態處分之原因，
    即不符定暫時狀態假處分之要件（最高法院94年度台抗字第
    463號裁判意旨參照）。倘聲請人不能釋明必要情事存在，
    即無就爭執之法律關係定暫時狀態之必要。至所謂定暫時狀
    態之必要，即保全必要性，係指為防止發生重大損害，或為
    避免急迫之危險，或有其它相類似之情形發生必須加以制止
    而言（最高法院101年度台抗字第497號裁判意旨參照）。
三、抗告人聲請及抗告意旨略以：
　㈠伊等為大都市花園社區（下稱系爭社區）於110年10月30日召
    開第19屆區分所有權人會議選出之主任委員及監察委員，於
    111年2月25日訴外人黃金陽擔任召集人，公告於111年3月5
    日14時召開系爭社區臨時區分所有權人會議（下稱111年3月
    5日臨時區權會），會中作成改選管理委員之決議（下稱111
    年3月5日決議）。然111年3月5日臨時區權會召集人之產生
    未踐行以書面互推一人及事前公告10日之程序，違反公寓大
    廈管理條例施行細則第7條第1項及公寓大廈管理條例第30條
    第1項規定，故黃金陽非有召集權之人，其所召開111年3月5
    日臨時區權會所做成之決議自屬不存在；嗣訴外人藍碩亨另
    以系爭社區臨時區分所有權人會議召集人名義，公告於111
    年3月26日14時召開臨時區分所有權人會議（下稱111年3月2
    6日臨時區權會），選出管理委員即相對人黃昆樹、王慶煌
    、張國訓、王弘儒、陳素娥、李燕樺、孫玲芳、陳麗君、李
    安憲等9人，會中並選出主任委員李安憲、監察委員黃昆樹
    及財務委員李燕樺之決議（下稱111年3月26日決議），然11
    1年3月26日臨時區權會召集人之產生未踐行以書面互推一人
    及事前公告10日之程序，違反公寓大廈管理條例施行細則第
    7條第1項規定，藍碩亨亦非有召集權之人；另李安憲不具區
    分所有權人身份，依住戶規約第17條規定，不得擔任管理委
    員會（下稱管委會）之主任委員，111年3月26日決議既與規
    約抵觸，即屬無效而不存在。伊已向原法院提起本案訴訟，
    請求確認上開決議不存在
　㈡第19屆管委會委員任期至111年12月31日止，惟111年3月5日
    臨時區權會在第19屆管委會委員尚未屆期即改選，致住戶、
    廠商均無所適從，住戶不知管理費要繳給誰而暫緩繳納管理
    費，且因前揭無效及得撤銷事由而無法向臺北市政府辦理報
    備，銀行印鑑亦無法變更，社區各應付款項均無法支付；又
    第19屆管委會委員有4位委員辭任，惟仍有約三分之二之委
    員，復有後補委員遞補，現仍正常運作。再者，原社區保全
    公司服務至111年3月31日止，屆期後，經第19屆管委會簽約
    之家和保全股份有限公司（下稱家和保全公司）欲進場時，
    遭相對人阻擋並生衝突，致社區產生違約損害賠償，嚴重影
    響社區正常運作、威脅社區安全，一旦發生安全事故，將生
    無法回復之損害，且一旦本案訴訟認定111年3月5日決議不
    存在，則相對人做成之任何決議均欠缺合法之權源，依鈞院
    臺中分院108年度抗字第110號裁定見解，有對全體區分所有
    權人之權益造成損害之虞，為防止社區無法正常運作之重大
    危害，自有聲請定暫時狀態假處分之必要。爰依民事訴訟法
    第538條第1項、第2項、第538條之4、第535條第1項規定，
    請求准命相對人於本案訴訟判決確定前，不得行使大都市花
    園公寓大廈管理委員之職權等語。
四、相對人則以：李安憲係區分所有權人李佳玲之配偶，已年滿
    20歲以上，且居住於系爭社區，當選為管委會主任委員（任
    期自111年3月27日至同年12月31日），無違反規定。111年3
    月26日臨時區權會選出之新任管理委員即伊等，已向臺北市
    政府都市發展局（下稱臺北市都發局）完成新任管理委員、
    主任委員變更之報備手續，伊等於111年3月28日及4月20日
    兩次通知第19屆管委會辦理移交手續，惟其未依公寓大廈管
    理條例第20條規定為之；目前系爭社區已在伊等即新任管委
    會指示下正常運作，執行各項合約及製作財報；至抗告人拒
    不移交印鑑，伊等已依公寓大廈管理條例第20條第2項報請
    主管機關臺北市都發局命抗告人移交；又第19屆管委會委員
    已有4名委員辭職，目前僅剩5名委員，缺額達三分之一以上
    ，亦無委員遞補之情事，況該5名委員已因伊等完成核備而
    遭取代，不再具委員資格，抗告人請求定「伊等不得行使大
    都市花園公寓大廈管理委員之職權」之暫時狀態，事實上已
    不能達成。伊等於111年5月3日起通知收繳第二季即4月至6
    月之管理費，雖抗告人以不當手段企圖影響社區運作，惟仍
    有八成住戶即七十六分之五十九戶，將管理費繳至伊等指定
    之帳戶以維持社區正常運作，無「住戶不知管理費要繳給誰
    」之情事。至第19屆管委會違反區分所有權人會議決議與家
    和保全公司簽訂契約乙事，伊等業依111年3月5日決議，由
    目前各服務團隊含廠商繼續為系爭社區服務至111年6月30日
    止，抗告人所稱住戶、廠商均無所適從之情形均不存在。系
    爭社區不存在如不為假處分即會發生重大危害或急迫之危險
    或有其他相類之情形，抗告人並未釋明其所陳有重大危害情
    形，亦未提供法院可即時調查之證據，本件聲請定暫時狀態
    之處分為無理由等語置辯。
五、經查：
  ㈠本件抗告人主張111年3月5日、111年3月26日臨時區權會分別
    違反公寓大廈管理條例施行細則第7條第1項、公寓大廈管理
    條例第30條第1項規定及住戶規約第17條規定，故111年3月5
    日、111年3月26日決議無效，業已提起本案訴訟，請求確認
    上開決議不存在，則相對人既係由上開決議選出之管理委員
    ，自不得依上開決議行使職權等情，業據提出開庭通知書、
    111年3月26日臨時區權會會議紀錄、建物登記第二類謄本、
    住戶規約、第19屆管委會開會通知等件為據（見原法院卷第
    15至27、133頁），並經本院調閱本案訴訟電子卷證核閱無
    訛，堪認抗告人就兩造間存有爭執之法律關係，已為釋明。
    抗告人提起上開確認決議無效或不存在乙節，核屬決議有無
    瑕疵及其效力之實體爭執，應由本案訴訟審斷，非本件保全
    程序所得審究。
　㈡至定暫時狀態處分之原因部分，抗告人雖主張住戶、廠商均
    無所適從，住戶不知管理費要繳給誰而暫緩繳納，且新任管
    委會因前揭無效及得撤銷事由而無法向臺北市政府辦理報備
    ，銀行印鑑亦無法變更，社區各應付款項均無法支付，第19
    屆管委會簽約之家和保全公司遭相對人阻擋並發生衝突，而
    無法進駐，致社區產生違約損害賠償，嚴重影響社區正常運
    作、威脅社區安全，一旦發生安全事故，將生無法回復之損
    害，且如本案訴訟認上開決議不存在，則相對人做成之任何
    決議均欠缺合法之權源，對全體區分所有權人之權益造成損
    害之虞云云，並提出相對人阻擋家和保全公司進駐之照片及
    錄影光碟、第19屆管委會開會通知、暫緩繳交管理費連署書
    、物業管理維護服務契約書、家和保全公司111年4月29日函
    等件為憑（見原法院卷第29至39、133至183頁）。然查：
　⒈相對人已向臺北市政府完成新任管理委員、主任委員變更之
    報備手續，並通知第19屆管委會委員辦理印鑑移交，復報請
    主管機關臺北市都發局命抗告人移交等節，業據相對人提出
    臺北市都發局111年4月12日北市都建字第1116027097號函、
    新任管委會111年3月28日及4月20日開會通知、大都市花園
    公寓大廈管委會111年5月5日花管字第1110503-001號函、臺
    北市都發局111年5月18日北市都建字第11130406471號及第0
    0000000000號函為證（見原法院卷第97至103、113、115頁
    ，本院卷第99至105、109至119頁），足徵相對人並無無法
    向臺北市政府辦理報備之情；且依臺北市都發局上開111年5
    月18日函可知，抗告人邢高陞因迄未移交新任管委會印鑑及
    銀行印鑑等相關文件資料，涉有違反公寓大廈管理條例第20
    條規定（見本院卷第113頁），則系爭社區新任管委會無法
    辦理銀行印鑑變更乙事，尚非全然可歸責於相對人。又依抗
    告人所提第19屆管委會開會通知、暫緩繳交管理費連署書，
    雖可知系爭社區有部分住戶連署暫緩繳交第二季（111年4月
    至6月）之管理費，惟仍有部分住戶持續繳交管理費予新任
    管委會，系爭社區與廠商之合作復持續執行，相關費用亦由
    新任管委會支付等情，亦據相對人提出大都市花園公寓大廈
    管委會111年3至5月份款項及5至6月份支付明細表、111年5
    月份資產負債表為證（見本院卷第93至97、107頁），況抗
    告人並未提出系爭社區有何無法運作、未支付廠商費用以致
    停擺等相關事證以為釋明，是抗告人主張相對人未能完成報
    備程序，社區各款項無法支付、住戶不知管理費要繳給誰而
    暫緩繳納，造成社區停擺等節，難以採信。
　⒉至抗告人主張家和保全公司因未能如期進駐系爭社區，已發
    函向系爭社區管委會表示欲請求損害賠償等語，雖提出相對
    人阻擋家和保全公司進駐之照片及錄影光碟、物業管理維護
    服務契約書、家和保全公司111年4月29日函等件為憑，然此
    僅足證相對人與家和保全公司因是否進駐系爭社區之履約事
    宜，產生爭議，無法據此認定該等爭議已威脅系爭社區安全
    、將致生安全事故而生無法回復之損害。再按公寓大廈管理
    條例第29條第2項規定，管理委員執行事務應依區分所有權
    人會議之決議或規約為之，又依系爭社區住戶規約第6條規
    定：「本社區最高決策機關為區分所有權人會議……」（見原
    法院卷第26頁），足悉即令由新任管委會、相對人執行職務
    ，仍應受法令及規約之限制，並受全體區分所有權人之監督
    ，非得任為違法之行為甚明，即相對人如於行使職務之過程
    中有造成社區、管委會之損害，本得依法定程序救濟；且由
    相對人組成之新任管委會與家和保全公司間所生爭議應如何
    解決、將來本案訴訟認定上開決議不存在確定，相對人所為
    與系爭社區事務相關行為，其效力合法與否，亦得由社區最
    高意思機關區分所有權人會議事後依決議進行補正，自難認
    由相對人行使管理委員之職權，將對系爭社區造成如何重大
    不利益或類此急迫之情形可言。另抗告人所提本院臺中分院
    108年度抗字第110號裁定係認因該事件之本案訴訟第一、二
    審法院，均已認定新任管理委員即該事件抗告人之選舉違反
    住戶規約第5條第2項規定而屬無效，則該事件相對人主張其
    等為非法選任之管理委員，非全然無據，且該事件相對人已
    就定暫時狀態處分之原因提出相當之釋明，而認應酌定擔保
    金而准許之（見本院卷第19至25頁），要與本件事證迥異，
    自無得比附援引。
  ⒊從而，抗告人所提上開證據，均無法釋明本件有何定暫時狀
    態處分之原因，尚難逕以擔保取代釋明之欠缺，依上說明，
    即不符定暫時狀態處分之要件，其聲請與法未合，不能准許
    。原裁定駁回抗告人之聲請核無違誤，抗告意旨求予廢棄，
    更為裁定，為無理由，應予駁回。
六、據上論結，本件抗告為無理由，爰裁定如主文。
中　　華　　民　　國　　111 　年　　7 　　月　　29　　日
                  民事第六庭
                      審判長法  官  周美雲
                            法  官  江春瑩
                            法  官  游悅晨
正本係照原本作成。
本裁定除以適用法規顯有錯誤為理由外，不得再抗告。如提起再
抗告，應於收受送達後10日內委任律師為代理人向本院提出再抗
告狀。並繳納再抗告費新臺幣１千元。
中　　華　　民　　國　　111 　年　　7 　　月　　29　　日
  　　　　　　　　　　　　　書記官  洪秋帆